臺灣桃園地方法院刑事判決
110年度訴字第611號
公  訴  人  臺灣桃園地方檢察署檢察官 
被      告  范綱富


選任辯護人  沈孟賢律師
上列被告因藥事法等案件，經檢察官提起公訴（108年度偵字第2
8346號、110年度偵字第10239號），本院判決如下：
    主  文
壹、范綱富共同犯明知偽藥而運送罪，處有期徒刑陸月。緩刑參
    年。緩刑期間付保護管束，並應於本判決確定之日起參年內
    ，向檢察官指定之政府機關、政府機構、行政法人、社區或
    其他符合公益目的之機構或團體提供陸拾小時之義務勞務。
貳、扣案如附表所示之物沒收。
    事  實
一、范綱富明知芬納西泮（Phenazepam）係屬行政院公告之管制進出口物品，未經許可不得私運出口至境外；且芬納西泮亦屬管制藥品，若無衛生福利部製造之許可，即屬非法製造之偽藥，不得任意運送，竟與某姓名年籍不詳之成年人（下稱某甲）、許宗傑（經本院以108年度訴字第798號刑事案件判決確定），基於私運管制物品出口、運輸偽藥之犯意聯絡，先於民國107年7月間某日，應某甲之要求，以不詳方式取得如附表所示含有偽藥芬納西泮成分之藥錠（下稱本案藥錠）後，先至位於南投縣○○鄉○○路0段000號之明國製茶工廠購買包裝袋，再至南投縣草屯鎮玉屏路上之租屋處，將本案藥錠置入前開購得之包裝袋內，共計包裝約20至30包銀色鋁鉑包裝，並打包裝入紙箱中。嗣後范綱富再透過某甲以不詳方式，輾轉交付本案藥錠與許宗傑；許宗傑則於108年5月7日，騎乘車牌號碼000-000號普通重型機車，搭載不知情之張慧玲，前往位在彰化縣○○鎮○○路0段000號之鹿港彰濱郵局，將本案藥錠改置入中華郵政便利箱2箱（郵件編號：CZ000000000TW、CZ000000000TW），寄送起運前往中國大陸廣東省東莞市。惟內政部警政署航空警察局安全檢查大隊及財政部關務署臺北關人員於同年月8日，在臺灣桃園國際機場航郵中心，察覺上開貨物有異，拆封檢查而扣得本案藥錠，並循線查悉上情。
二、內政部警政署航空警察局移送臺灣桃園地方檢察署檢察官偵
    查起訴。
    理  由
壹、程序方面
一、按被告以外之人於審判外之言詞或書面陳述，除法律有規定
    者外，不得作為證據；被告以外之人於審判外之陳述，經當
    事人於審判程序同意作為證據，法院審酌該言詞陳述或書面
    陳述作成時之情況，認為適當者，亦得為證據；當事人、代
    理人或辯護人於法院調查證據時，知有第159 條第1 項不得
    為證據之情形，而未於言詞辯論終結前聲明異議者，視為有
    前項之同意。刑事訴訟法第159 條第1 項及第159 條之5 分
    別定有明文。本判決下列所引用被告以外之人於審判外之陳
    述（含書面陳述），被告范綱富及辯護人於本院準備程序中
    均已同意上開證據具有證據能力（見本院卷第55頁），而被
    告、辯護人、檢察官迄於言詞辯論終結前亦未就證據能力聲
    明異議，本院審酌上開證據資料作成時之情況，尚無違法、
    不當或顯不可信情況，認作為證據應屬適當，依刑事訴訟法
    第159 條之5 ，應認前揭供述證據均有證據能力。
二、本判決以下所引用之非供述證據，均與本件事實具有自然關
    聯性，且核屬書證、物證性質，又查無事證足認有違背法定
    程序或經偽造、變造所取得等證據排除之情事，復經本院依
    刑事訴訟法第164 條、第165 條踐行物證、書證之調查程序
    ，況檢察官、被告及辯護人對此部分之證據能力亦均不爭執
    ，是堪認均具有證據能力。
貳、實體方面
一、認定犯罪事實所憑之證據及理由：
  ㈠上開事實，業據被告於本院審理中坦承不諱（本院卷第198-2
    01頁），並有證人許宗傑於偵查及本院之證述可佐（108偵2
    8346卷第207-209、213-216頁，本院卷第183-185頁），且
    有內政部警政署刑事警察局鑑定書108年6月24日刑鑑字第10
    80054464號鑑定書（108偵28346卷第95頁）、現場蒐證照片
    （108偵28346卷第97-103頁）、指紋蒐證照片（108偵28346
    卷第105-112頁）、內政部警政署刑事警察局108年5月16日
    刑紋字第1080045568號鑑定書（108偵28346卷第113-119頁
    ）在卷可稽，當可認定。
  ㈡又被告於警詢及本院審理中陳稱：依照伊在包裝時的理解，
    當時包裝的內容是安眠藥等語（108偵28346卷第25頁，本院
    卷第198-199頁），足見被告於包裝本案藥錠之時，明知所
    包裝者為藥品一節明確。又被告本案包裝之方法，是將本案
    藥錠置入自製茶工廠購得之包裝袋內，並再打包裝入紙箱中
    ，此經被告自白如上，並有前揭證據可佐，被告當可知悉以
    如此與常情有違之方式包裝之藥品，當非屬合法製造或取得
    之藥品，是被告就其所運輸者為偽藥一情，亦有所明知。從
    而，被告本案明知偽藥而運輸之犯行，當可認定。被告固稱
    其係過失運輸偽藥等語，則難憑採。
  ㈢本案非認定運輸第三級毒品之理由
    公訴意旨固認被告係基於與某甲共同運輸第三級毒品之犯意
    ，為前揭所示犯行。惟：被告固明知本案藥錠為藥品（偽藥
    ），此已說明如上，但就其是否明知本案藥錠亦係毒品危害
    防制條例所列管之毒品一節，始終否認。觀諸本案藥錠查獲
    時之外觀，係長方形之藥錠片（108偵28346卷第127-129頁
    ），此與一般藥品之外觀並無明顯差異，被告是否能於包裝
    時即知悉本案藥錠亦屬毒品，非無疑義。又被告並無任何前
    案紀錄，本身工作為製茶師傅，自被告過往素行、智識，尚
    不足推認被告知悉本案藥錠可能為毒品。觀諸本案全卷資料
    ，就被告具備運輸第三級毒品之故意或未必故意，未能證明
    至無合理懷疑之程度，是不能認定被告有共同運輸第三級毒
    品之犯意，附此說明。
  ㈣綜上所述，本件事證明確，被告上開犯行堪以認定，應予依
    法論科。
二、論罪科刑：
  ㈠論罪：
  1.「芬納西泮」為行政院列管之管制藥品，固未列屬藥事法第22條第1 項第1 款所稱之「禁藥」，然因藥品之製造或輸入，依藥事法第39條之規定，應向行政院衛生署申請查驗登記，並經核領藥品許可證後，始得製造或輸入；且藥物之製造，應依藥事法第57條之規定辦理，是藥品之製造或輸入或調劑，仍應依上開相關法令規定辦理，始為合法，否則應究其來源，認是否屬藥事法第20條第1 項第1 款未經核准擅自製造之偽藥。本案藥錠，未見醫師處方或衛生署製造查驗登記之許可字號，應屬私下違法製造之藥品，又被告係欲將本案藥錠運往境外，依經驗法則，當無特意進口再加以輸出，徒增遭查獲風險之可能，是本案藥錠當屬在國內未經核准擅自製造之「偽藥」。
  2.又芬納西泮亦為行政院依懲治走私條例第2條第3 項授權公告之「管制物品管制品項及管制方式」第1點之（三）之管制進出口物品。而懲治走私條例第2 條之私運管制物品出口罪，其所謂出口，係指由我國海港、航空機場或陸地邊境向國外運輸者而言。其私運之方式，不論為海運、空運或陸運，或數方式併用，均屬之。如對於私運管制物品出口之構成犯罪事實，已開始實行者，即屬著手，而以運出國境為既遂（最高法院88年台上字第2489號判決要旨可資參照）。是懲治走私條例處罰之走私行為既未遂與否，係以已否進入或運出國界為標準；凡私運該物品進入或離開我國統治權所及之領土、領海、領空，其走私行為始屬既遂。準此，私運管制物品進口須已運入國境，私運管制物品出口則須已運出國境，方能論以既遂。
  3.是核被告所為，係犯藥事法第83條第1項明知偽藥而運送罪
    ，懲治走私條例第2條第2項、第1項私運管制物品出口未遂
    罪。
  4.又就被告犯藥事法第83條第1項部分，公訴意旨固認係犯修
    正前毒品危害防制條例第4條第3項之運輸第三級毒品罪，惟
    本院就此見解容有不同，已說明如上；而本案社會基礎事實
    同一，本院已於審理中告知被告罪名（本院卷第199頁），
    無礙於被告之防禦權，爰依刑事訴訟法第300 條規定，變更
    起訴法條。
  ㈡罪數
    被告係以一運送行為，同時觸犯明知偽藥而運送罪及私運管
    制物品出口未遂罪，為想像競合犯，應依刑法第55條之規定
    ，分別從一重之明知偽藥而運送罪處斷。
  ㈢共同正犯與間接正犯
  1.按共同正犯之意思聯絡，原不以數人間直接發生者為限，即
    有間接之聯絡者，亦包括在內。如甲分別邀約乙、丙犯罪，
    雖乙、丙間彼此並無直接之聯絡，亦無礙於其為共同正犯之
    成立。是被告與許宗傑間，固彼此間無直接之聯絡，惟被告
    與許宗傑既已透過某甲聯繫進行本案犯罪計畫，依前揭說明
    ，仍構成間接之犯意聯絡。是被告、某甲、許宗傑間，就本
    案有犯意聯絡與行為分擔，為共同正犯。
  2.被告、某甲、許宗傑本案利用不知情之郵局人員遂行本案犯
    行，為間接正犯。
  ㈣本案不適用減刑規定之說明：
  1.辯護人固為被告答辯依毒品危害防制條例第17條第2項減刑
    等語（本院卷第59-60頁），惟本院並未認定被告有共同運
    輸第三級毒品，本案既未依毒品危害防制條例論罪，則無從
    以此減刑。
  2.辯護人另為被告答辯依未遂規定減刑等語（本院卷第60頁）
    ，惟本案經想像競合後，從一重論以明知偽藥而運送之既遂
    罪，就此自無從再論以未遂減刑。
  3.辯護人復為被告答辯稱適用刑法第59條規定減刑（本院卷第
    60-61頁）。惟考量被告本案犯罪情節，適用本案所論明知
    偽藥而運送罪名，並無縱論以最低本刑仍屬過重之情況，就
    此礙難憑採。
  ㈤爰以行為人責任為基礎，審酌被告本案明知本案藥錠為偽藥
    ，竟仍為運送之犯行，助長偽藥流通，有害於國家藥品管制
    ，應予非難；惟衡酌被告於本院審理中坦承犯行，犯後態度
    良好，未有積極證據足認被告本案係為獲不法利益之目的所
    為，又本案藥錠即時為警查獲，未流出境外造成實害之客觀
    情況，及被告自述之智識程度與家庭經濟狀況，暨犯罪動機
    、目的、手段等一切情狀，量處如主文所示之刑，以資懲儆
    。另本案法定刑之最重本刑逾5年，故本案固然量處6月以下
    有期徒刑之宣告，仍屬不得易科罰金之刑（但仍屬得易服社
    會勞動之刑），附此說明。
  ㈥被告未曾因故意犯罪受有期徒刑以上刑之宣告，此有臺灣高
    等法院被告前案紀錄表附卷可查，審酌本案全案情節及被告
    之犯後態度，認為被告所宣告之刑以暫不執行為適當，爰依
    刑法第74條第1 項第1 款規定，宣告緩刑3 年，以勵自新。
    惟考量緩刑應輔以適當之負擔，方能使被告從中獲取深切之
    教訓，爰併予宣告如主文「壹、」後段所示之義務勞務之緩
    刑負擔，並依同法第93條第1 項第2 款規定，諭知緩刑期間
    交付保護管束。
三、沒收：
  ㈠扣案如附表之本案藥錠，屬刑法第38條第1項之違禁物，不問
    屬於犯罪行為人與否，均應予沒收，爰宣告沒收如主文貳所
    示；至鑑驗耗損之部分因已滅失，自無庸宣告沒收。
  ㈡至於另自被告處扣案之現金與行動電話（本院卷第7頁），無
    積極證據足認與被告本案犯行相關，爰不宣告沒收。  
據上論斷，應依刑事訴訟法第299 條第1 項前段、第300條（本
件依刑事判決精簡原則僅記載程序法條），判決如主文。
本案經檢察官林佳勳提起公訴，檢察官林欣怡到庭執行職務。
中　　華　　民　　國　　111 　年　　3 　　月　　30　　日
                  刑事第四庭  審判長法  官  黃柏嘉
                                    法  官  涂偉俊
                                    法  官  張家豪 
以上正本證明與原本無異。
如不服本判決應於收受判決後20日內向本院提出上訴書狀，並應
敘述具體理由。其未敘述上訴理由者，應於上訴期間屆滿後20日
內向本院補提理由書(均須按他造當事人之人數附繕本)「切勿逕
送上級法院」。 
                                    書記官  蔡宗豪
中　　華　　民　　國　　111 　年　　3 　　月　　31　　日
附論所犯法條：
藥事法第83條
明知為偽藥或禁藥，而販賣、供應、調劑、運送、寄藏、牙保、
轉讓或意圖販賣而陳列者，處七年以下有期徒刑，得併科新臺幣
五千萬元以下罰金。
犯前項之罪，因而致人於死者，處七年以上有期徒刑，得併科新
臺幣一億元以下罰金；致重傷者，處三年以上十二年以下有期徒
刑，得併科新臺幣七千五百萬元以下罰金。
因過失犯第一項之罪者，處二年以下有期徒刑、拘役或科新臺幣
五百萬元以下罰金。
第一項之未遂犯罰之。

懲治走私條例第2條
私運管制物品進口、出口者，處 7 年以下有期徒刑，得併科新
臺幣 3 百萬元以下罰金。
前項之未遂犯罰之。
第 1 項之管制物品，由行政院依下列各款規定公告其管制品項
及管制方式：
一、為防止犯罪必要，禁止易供或常供犯罪使用之特定器物進口
    、出口。
二、為維護金融秩序或交易安全必要，禁止偽造、變造之各種貨
    幣及有價證券進口、出口。
三、為維護國民健康必要，禁止、限制特定物品或來自特定地區
    之物品進口。
四、為維護國內農業產業發展必要，禁止、限制來自特定地區或
    一定數額以上之動植物及其產製品進口。
五、為遵守條約協定、履行國際義務必要，禁止、限制一定物品
    之進口、出口。
附表
編號 物品名稱暨數量 是否扣案 卷證出處 備註 1 芬納西泮30,200顆 已扣案 ◎內政部警政署刑事警察局鑑定書108年6月24日刑鑑字第1080054464號鑑定書（108偵28346卷第95頁） ◎現場蒐證照片（108偵28346卷第97-103、125-131頁）　 鑑定結果： 1.總淨重6192.10公克，取0.20公克鑑定用罄，總餘6191.90公克。 2.檢出第三級毒品芬納西洋(Phenazepam)成分。 3.純度約1%,驗前純質淨重約61.92公克。